臺灣高雄地方法院民事裁定
109年度消債清字第190號
聲  請  人  陳凱均（原名：陳昆池）
0000000000000000

0000000000000000

代  理  人  蘇盈伃律師
上列當事人因消費者債務清理事件聲請清算，本院裁定如下：
    主  文
聲請人陳凱均（原名：陳昆池）自中華民國一百零九年十一月十
七日下午四時起開始清算程序。
命司法事務官進行本件清算程序。
    理  由
一、聲請意旨略以：伊無力清償債務，曾於民國109年5月14日向
    本院聲請調解債務清償方案，惟調解不成立。又伊未經法院
    裁定開始更生程序或許可和解或宣告破產，爰聲請清算等語
    。
二、按債務人不能清償債務或有不能清償之虞者，得依本條例所
    定更生或清算程序，清理其債務；債務人對於金融機構負債
    務者，在聲請更生或清算前，應向最大債權金融機構請求協
    商債務清償方案，或向其住、居所地之法院或鄉、鎮、市、
    區調解委員會聲請債務清理之調解；自債務人提出協商請求
    之翌日起逾30日不開始協商，或自開始協商之翌日起逾90日
    協商不成立，債務人得逕向法院聲請更生或清算；債務人於
    法院裁定開始更生程序或許可和解或宣告破產前，得向法院
    聲請清算；法院開始清算程序之裁定，應載明其年、月、日
    、時，並即時發生效力；法院裁定開始更生或清算程序後，
    得命司法事務官進行更生或清算程序；必要時，得選任律師
    、會計師或其他適當之自然人或法人1人為監督人或管理人
    ，消費者債務清理條例（下稱消債條例）第3條、第151條第
    1項、第153條、第80條前段、第83條第1項、第16條第1項分
    別定有明文。
三、經查：
  ㈠聲請人前於109年5月14日向本院聲請調解債務清償方案，經
    本院109年度司消債調字第289號受理，於同年6月10日調解
    不成立，聲請人並於同日以言詞聲請清算等情，業經本院調
    閱上開調解卷宗核閱無訛，並有調解程序筆錄可參（見司消
    債調卷第73頁），是以依消費者債務清理條例施行細則第44
    條之3規定，聲請人於前置調解不成立後聲請清算，應屬合
    法。
  ㈡次查，聲請人於107年及108年度申報所得各為新臺幣（下同
    ）264,000元（漢隆設計工程有限公司薪資所得）、0元，然
    其自陳向本院聲請清算前2年內有薪資每月約28,000元，名
    下無財產，勞工保險投保於高雄縣汽車修理業職業工會，另
    有三商美邦人壽1張保單解約金47,793元。又聲請人擔任汽
    車修護員，論件計酬、均領現金，切結每月收入約為28,000
    元，據順安輪胎行函覆表示：聲請人向其租用場地，其媒合
    聲請人與客戶維修車輛，並代墊客戶維修工資予聲請人，10
    8年1月至109年8月之每月工資扣除場地租借費用後為12,100
    元至34,100元不等，合計404,700元，平均每月為20,235元
    （計算式：404,700÷20＝20,235，小數點以下四捨五入；下
    同），未領取社會局補助，未婚、無子女等情，有財產及收
    入狀況說明書（司消債調卷第4至5頁）、戶籍謄本（司消債
    調卷第9頁）、財團法人金融聯合徵信中心前置協商專用債
    權人清冊（司消債調卷第11至12頁）、信用報告（司消債調
    卷第14頁）、財政部高雄國稅局107年及108年度綜合所得稅
    各類所得資料清單及總歸戶財產查詢清單（司消債調卷第16
    至17頁、本案卷第29頁）、勞工保險被保險人投保資料表（
    司消債調卷第18至19頁）、收入切結書（司消債調卷第21頁
    ）、商業保險投保資料查詢結果表（司消債調卷第23頁）、
    高雄市政府社會局社會福利資訊料查詢表（本案卷第17至18
    頁）、三商美邦人壽保險股份有限公司函（本案卷第21頁）
    、債權人清冊（本案卷第28頁）、存摺（本案卷第30頁）、
    聲請人提出之工資明細正本（本案卷第31至34頁反面）、順
    安輪胎行函覆工資明細影本（本案卷第95至101頁）在卷可
    參。本院審酌上情，聲請人切結每月收入28,000元尚高於薪
    資證明所示收入，認為核算其目前償債能力之基礎即以每月
    28,000元為基準。
  ㈢關於聲請人個人日常必要支出部分，聲請人陳稱租屋獨居，
    每月房租7,500元以現金給付，未領取租金補助，有房屋租
    賃契約書、羅允成出具切結書及高雄市政府都市發展局函在
    卷可稽（本案卷第20頁、本案卷第53至67頁）。按債務人必
    要生活費用，以最近一年衛生福利部或直轄市政府所公告當
    地區每人每月最低生活費一點二倍定之，消債條例第64條之
    2第1項定有明文。本院參酌衛福部社會司所公告109年度高
    雄市最低生活費標準為13,099元。又該最低生活費用之標準
    ，係照當地最近1年平均每人消費支出60％，依其基準之家庭
    收支調查報告調查表格式所示有關經常性支出之調查項目，
    其原即包括利息支出、食品、衣著、房租及水費、電費、醫
    療保健、交通、娛樂、教育等基本生活需求。本院認在聲請
    人並無特殊需求，應以此最低生活費之1.2倍即15,719元認
    係其個人必要生活費用。
  ㈣至扶養費支出部分，聲請人主張扶養母親，每月扶養費6,000
    元，其中5,500元係支付母親居住房屋之房租等語（本案卷
    第27頁）。查聲請人母親徐金玉為35年生，107年及108年度
    申報所得均為11,448元（均為中華郵政股份有限公司利息所
    得各為），名下有位於高雄市鳳山區之2筆公同共有土地（
    持分各為1/3、2/5，現值共3,763,070元），於90年11月領
    取勞保老年一次給付403,200元，現每月領取國民年金753元
    及中低老人生活津貼7,759元等情，有戶籍謄本、所得資料
    及財產查詢清單、勞動部勞工保險局函、高雄市政府社會局
    社會福利資訊料查詢表、存摺、房屋租賃契約書在卷可參（
    本案卷第38至52頁、本案卷第68至72頁、本案卷第78至80頁
    、本案卷第92至94頁、本案卷第103至104頁、本案卷第132
    至136頁、本案卷第146頁）。本院考量聲請人已負擔高額債
    務之際，依民法第1118條、第1119條規定，其負扶養義務之
    程度，亦應考量其目前身負債務之窘境，所負擔之扶養義務
    能力，自非比一般；又按受扶養權利者，以不能維持生活而
    無謀生能力者為限，民法第1117條第1項定有明文；同條第2
    項規定，前項無謀生能力之限制，於直系血親尊親屬不適用
    之，即直系血親尊親屬受扶養者，仍須以不能維持生活者為
    限（最高法院87年度台上字第1696號判決意旨參照）；復查
    ，聲請人之母親現於郵局有定存共1,100,000元，有中華郵
    政股份有限公司鳳山三民路郵局及鳳山鎮北郵局函覆客戶歷
    史交易清單及定期儲金存單歷史交易活動詳情表在卷可稽（
    本案卷第105至130頁），再依消費者債務清理條例第64條之
    2第1項及第2項規定，債務人必要生活費用，以最近一年衛
    生福利部或直轄市政府所公告當地區每人每月最低生活費一
    點二倍定之；受扶養者之必要生活費用，準用第1項規定計
    算基準數額，並依債務人依法應負擔扶養義務之比例認定之
    。準此，聲請人之母親每月必要生活費以109年度高雄市每
    人每月最低生活費13,099元之1.2倍即15,719元計算，再扣
    除每月領取之社會局補助7,759元及國民年金753元後，其每
    月所需扶養費為7,207元，則以其存款尚可支付個人必要生
    活費12年餘（計算式：1,100,000÷7,207÷12＝12.7），足認
    聲請人之母親能以自己之財產維持生活，揆諸前開說明，聲
    請人之母親現無受扶養之必要，爰不將此部分計入聲請人之
    必要開銷。
  ㈤綜上所述，以聲請人現每月收入28,000元為其償債能力基準
    ，扣除個人必要生活費15,719元後，餘12,281元，而聲請人
    目前負債總額為3,239,989元（參司消債調卷第31頁以下，
    包含：中國信託銀行、台灣金聯資產公司、滙誠第一資產公
    司、滙誠第二資產公司、新加坡商艾星國際公司），扣除三
    商美邦人壽保險解約金47,793元，以聲請人每月所餘按月攤
    還結果，需約22年【計算式：（3,239,989－47,793）÷12,28
    1÷12≒21.7】始能清償完畢，堪認聲請人確有不能清償債務
    之情事，則聲請人向本院聲請清算，應予准許，爰命司法事
    務官進行本件清算程序。
四、依消債條例第11條第1項、第83條第1項、第16條第1項，裁
    定如主文。
中　　華　　民　　國　　109 　年　　11　　月　　17　　日
                  民事庭　法　官　  賴寶合
以上正本係照原本作成。
本裁定不得抗告。
中　　華　　民　　國　　109 　年　　11　　月　　17　　日
                          書記官    胡美儀